臺灣桃園地方法院民事判決　　　　　　　 93年度仲訴字第2號
原　　　告　彭耀華即彭耀華建築師事務所
訴訟代理人　劉岱音律師
被　　　告　空軍防砲警衛司令部
法定代理人　甲○○
訴訟代理人　徐克銘律師
複　代理人　鄭少君
上列當事人間請求撤銷仲裁判斷事件，於民國94年8月4日言詞辯
論終結，本院判決如下：
    主  文
原告之訴駁回。
訴訟費用由原告負擔。
    事  實
甲、原告方面：
一、聲明：中華民國仲裁協會91年度仲聲信字第53號仲裁判斷，
    關於駁回原告請求被告給付新台幣（下同）7,380,456 元本
    息部分之判斷應予撤銷。
二、陳述：
（一）原告前於中華民國仲裁協會91年度仲聲信字第53號仲裁事
      件請求被告給付之項目為：(1)第1 次規劃成果報告書設計
      費用1,288,964元；(2)第2次規劃成果報告書設計費用1,03
      4,225元；(3)第5次規劃成果報告書設計費用1,896,080 元
      ；(4)第10次規劃成果報告書設計費用1,896,080 元；(5)規
      劃、設計期間修改部分設計費用2,757,503 元；(6)未發包
      部分設計費用1,071,080 元；(7)細部設計完成後之委託事
      項設計費用1,655,793元。此7項請求金額總計為11,599,7
      25元，與仲裁聲明相差1元。系爭仲裁判斷書認原告請求
      給付之工作項目係「承攬」事件，而非「委託」工作，有
      嚴重引用法令及觀點上之瑕疵，致僅敘及「廢棄不用部分
      」；又原仲裁判斷書第8 頁、第9 頁，雖論及原告前揭第
      1 項、第2 項、第3 項請求，並敘明理由判斷被告應給付
      之金額，惟就原告前揭第4 項、第5 項、第6 項、第7 項
      請求，不僅未判給付，且完全未附理由，茲說明原告前揭
      第4 項、第5 項、第6 項、第7 項請求之依據如后：
    (一)第4 項「第10次規劃成果報告書」設計費用請求，該次報
      告書業已完成，詳載於前揭仲裁卷附之仲裁理由（七）狀
      丙-30 頁說明：「…先於89年7 月21日繳交後，於89年8
      月7 日同意備查，…以預算書編列83,190,242元，較投綱
      額度48,850,000元超出預算為由開聯合審查會，要求配合
      修改…」等語，又原仲裁判斷書第2 頁載明聲明事項為「
      請求相對人給付新台幣11,599,724元及…」，惟於該仲裁
      判斷書第3 頁至第5 頁實體事項所列出請求金額分為：
      1,288, 964元、1,034,225 元、1,896,080 元、
      2,757,503 元、1,071,080 元、1,655,773 元，總計
      為9,703,625 元，與原告請求之金額尚相差1,896,099 元
      ，經與仲裁理由（七）狀比對，差額之部分即為「第10次
      規劃成果報告書」之設計費用。
    (二)第5 項「規劃、設計期間修改部分」設計費用請求，請求
      金額原因敘明於前揭仲裁卷附之仲裁理由（七）狀乙-27
      頁E2及備註二說明。
    (三)第6 項「未發包部分」設計費用請求，原因詳載於前揭仲
      裁卷附之理由書六第乙-20 頁。
    (四)第7 項「細部設計完成後之委託事項」設計費用請求，詳
      載於前開仲裁理由書六第乙-22 頁：「（細部設計完成後
      ）將全部設計案…成果送部，轉交聯勤總部後續發包、監
      造作業」。
（二）兩造未約定仲裁判斷書無庸記載理由，惟原仲裁判斷書就
      前揭第(4)、(5)、(6)、(7)項請求未判給付且完全未附理由，
      顯有仲裁法第38條第2 款之情形，原告乃依同法第40條第
      1 項第1 款之規定，提起本件訴訟。
（三）又原仲裁判斷書理由項九僅為抽象概括記載均已審酌，並
      非仲裁判斷未判給付之理由，其與仲裁判斷應就各項請求
      未判給付應附之具體理由完全不同，自不得以此抽象、概
      括之記載指為仲裁判斷未判給付之理由，否則仲裁法第38
      條第2 款之規定即形同具文。
三、證據：提出仲裁判斷書、仲裁理由（七）狀影本各1 件為證
    。
乙、被告方面：
一、聲明：原告之訴駁回。
二、陳述：
（一）所謂仲裁判斷不附理由者，係指仲裁判斷書完全不附理由
      者而言，仲裁判斷書如已附理由，縱其理由不完備，僅為
      判斷之理由未盡，亦與判斷不附理由有間，尚不得據以請
      求撤銷仲裁判斷。原仲裁判斷書對做成判斷主文之理由均
      詳細論述，對於其他未論及之部分亦表明心證，認為「九
      、本件事證已臻明確，兩造其餘主張及所提證據、陳述內
      容及攻擊防禦方法，均已審酌，對判斷結果不生影響，毋
      庸逐一贅述，併此敘明。」，縱依原告之主張，亦應屬理
      由不完備，非為不附理由，是原仲裁判斷並無仲裁法第40
      條第1 項第1 款、第38條第2 款之違法情事。
（二）又撤銷仲裁判斷之訴，並非就原仲裁程序再為審判，法院
      應僅就原仲裁判斷是否具有仲裁法第40條第1 項所列各款
      情事，加以審查，至於原仲裁判斷所持之法律見解及對於
      實體內容之判斷是否妥適，則為仲裁人之權限，自非法院
      所得過問。原告主張原仲裁判斷認定兩造於88年6 月30日
      簽定之「空軍防砲警衛司令部新建工程委託規劃、設計、
      監造契約」為承攬性質，且就原告完成設計規劃而被告未
      支付報酬金額之範圍及其他關於解釋法律涵攝實體事實多
      有違誤等語，依前開說明，原告之主張並非受理撤銷仲裁
      判斷之訴之法院得以審理之對象，是原告此部分主張實無
      理由。
三、證據：提出台灣高等法院民事裁定影本1件為證。
丙、本院依職權調閱中華民國仲裁協會91年度仲聲信字第53號卷
    宗。
    理  由
一、原告主張：原告前於中華民國仲裁協會91年度仲聲信字第53
    號仲裁事件請求被告給付之項目為：(1)第1 次規劃成果報告
    書設計費用1,288,964 元；(2)第2 次規劃成果報告書設計費
    用1,03 4,225元；(3)第5 次規劃成果報告書設計費用1,896,
    080 元；(4)第10次規劃成果報告書設計費用1,896,080 元；
    (5)規劃、設計期間修改部分設計費用2,757,503 元；(6)未發
    包部分設計費用1,071,080 元；(7)細部設計完成後之委託事
    項設計費用1,655,793 元。系爭仲裁判斷書認原告請求給付
    之工作項目係「承攬」事件，而非「委託」工作，有嚴重引
    用法令及觀點上之瑕疵，致僅敘及「廢棄不用部分」；又原
    仲裁判斷書就原告前揭第(4)項、第(5)項、第(6)項、第(7)項請
    求，不僅未判給付，且完全未附理由，顯有仲裁法第38條第
    2 款之情形，原告乃依同法第40條第1 項第1 款之規定，提
    起本件撤銷仲裁判斷之訴。
二、被告則以：原仲裁判斷書對作成判斷主文之理由均詳細論述
    ，對於其他未論及部分亦於理由九敘明本件事證已臻明確，
    兩造其餘主張及所提證據、陳述內容及攻擊防禦方法，均已
    審酌，對判斷結果不生影響，毋庸逐一贅述等語，且縱依原
    告之主張，亦屬理由不完備，非不附理由，原仲裁判斷並無
    仲裁法第40條第1 項第1 款、第38條第2 款之違法情事。又
    原告主張原仲裁判斷認定兩造間為承攬關係，且就原告完成
    設計規劃而被告未支付報酬金額之範圍及其他關於解釋法律
    涵攝實體事實多有違誤等語，亦非受理撤銷仲裁判斷之訴之
    法院得以審理之對象等語置辯。
三、經查，兩造於88年6 月30日簽訂「國軍老舊營舍改建基金案
    第一標工程委託規劃設計監造工程合約」，因契約原訂工程
    面積由0.56公頃變更為1. 5公頃，原告認此一變更需重新規
    劃設計，致增加工程費用，遂依系爭工程合約第5 條第2 項
    、第6 條第5 項等規定，提請仲裁請求被告給付承攬報酬11
    ,599,724 元 ，經中華民國仲裁協會以92年11月3 日91年度
    仲聲信字第53號作成仲裁判斷，被告應給付原告2,642,637
    元及遲延利息等情，業據原告提出系爭工程合約、中華民國
    仲裁協會仲裁判斷書各1 件為證，且為被告所不爭執，自堪
    信為真實。惟原告主張系爭仲裁判斷有仲裁法第40條第1 項
    第1 款、第38條第2 款所定仲裁判斷書未附理由之撤銷事由
    ，且仲裁判斷認原告請求之工作項目係「承攬」事件，而非
    「委託」，有嚴重引用法令及觀點上之瑕疵等情，則為被告
    所否認，並以前揭情詞置辯。
四、按仲裁判斷書應附理由而未附者，當事人得提起撤銷仲裁判
    斷之訴，仲裁法第40條第1 項第1 款、第38條第2 款前段定
    有明文。次按撤銷仲裁判斷之訴，並非就原仲裁程序再為審
    判，法院應僅就原仲裁判斷是否具有仲裁法第40條第1 項所
    列各款情事，加以審查，至於原仲裁判斷所持之法律見解及
    對於實體內容之判斷是否妥適，則為仲裁人之權限，尚非法
    院所得過問。又仲裁法第38條第2 款所謂仲裁判斷書，應附
    理由而未附者，係指仲裁判斷書對於當事人聲請仲裁標的之
    判斷，完全不附理由而言，倘已附理由，縱未盡完備或不妥
    當甚或所附理由有前後矛盾之情形，亦與前揭法條規定應附
    理由而未附者有異，尚不能據以提起撤銷該仲裁判斷之訴（
    最高法院90年度台上字第1362號、92年度台上字第1689號判
    決意旨參照）。查系爭仲裁判斷書，已附具理由，並就程序
    及實體二方面分別論述，程序方面，於仲裁理由一敘明兩造
    簽訂之工程合約訂有仲裁條款，雙方就本件工程爭議協議不
    成，同意由仲裁協會進行仲裁判斷程序；實體方面，則於仲
    裁理由七說明本工程服務費請求事件應分兩部分觀之：(一)其
    一為工程面積變更為1.5 公頃後之規劃設計費用，應先按系
    爭契約第4 條之規定，以審定後的規劃設計公費的百分比計
    算之，倘若相對人（即被告）於「審定」1.5 公頃之規劃設
    計報告書「後」，仍認為有變更計畫之必要，而要求聲請人
    （即原告）重新規劃設計時，則再依系爭契約第5 條第2 項
    之規定，就廢棄不用部分，以應付規劃設計公費之80％比例
    支付。(二)其二為聲請人原就0.56公頃之工程面積所為規劃設
    計部分，蓋因此工程面積之變更係於相對人「審定」規劃設
    計報告書「前」，故此等變更依文義解釋恐非屬系爭契約第
    5 條第2 項所稱之「重大計劃變更」，要難執以請求重複規
    劃設計之費用；惟如聲請人除競圖所用之規劃設計報告書外
    ，於得標簽約後，尚有另行規劃設計至相當程度，例如已達
    可予相對人審核之地步，則基於誠信原則，考量該工程面積
    之變更係不可歸責於聲請人之事由，參考系爭契約第5 條第
    2 項關於「廢棄不用部分」，酌予聲請人相當之補償。仲裁
    判斷並按前述理由，於仲裁理由八就原告前揭第(1)、(2)、(3)
    項之請求判斷被告應給付原告共2,642,637 元，並於理由九
    敘明本件事證已臻明確，兩造其餘主張及所提證據，陳述內
    容及攻擊防禦方法均已審酌，對判斷結果不生影響，毋庸逐
    一贅述等語。則仲裁判斷就原告前揭第(4)至(7)項之請求，應
    認係不符合上開仲裁理由七所列之給付標準，因而不予給付
    ，並無不為判斷或不附理由之情形，縱有原告所主張有部分
    請求未為判斷及附具理由，亦僅係理由未盡完備，非完全不
    附理由，核與仲裁法第38條第2 款前段規定仲裁判斷書應附
    理由而未附之情形有間。又仲裁判斷所持之法律見解及對於
    實體內容之判斷是否妥適，屬仲裁人之權限，亦非法院所得
    審究，故仲裁判斷縱有認定事實或適用法規不當，亦非得執
    為提起撤銷仲裁判斷之訴之事由，已如前述，是原告主張仲
    裁判斷認定兩造間為承攬關係為不當，致適用法律多所違誤
    等語，亦非受理撤銷仲裁判斷之訴之法院所得審究。從而，
    原告主張依仲裁法第40條第1 項第1 款、第38條第2 款前段
    之規定，請求撤銷中華民國仲裁協會91年度仲聲信字第53號
    仲裁判斷，為無理由，應予駁回。
五、據上論結，本件原告之訴為無理由，依民事訴訟法第78條，
    判決如主文。
中　　華　　民　　國　　94　　年　　8 　　月　　18　　日
                  民事第一庭    審判長法  官  郭琇玲
                                      法  官  林淑鳳
                                      法　官　鍾淑慧
以上正本係照原本作成
如對本判決上訴，須於判決送達後20日內向本院提出上訴狀
中　　華　　民　　國　　94　　年　　8 　　月　　18　　日
                                      書記官　蔡佳玲
